【裁判字號】    99,審訴,2725
【裁判日期】    990921
【裁判案由】    毒品危害防制條例
【裁判全文】
臺灣高雄地方法院刑事判決            99年度審訴字第2725號
公  訴  人  臺灣高雄地方法院檢察署檢察官
被      告  甲○○
上列被告因違反毒品危害防制條例案件，經檢察官提起公訴（99
年度毒偵字第3730號），本院判決如下：
    主  文
甲○○施用第一級毒品，累犯，處有期徒刑玖月。
    事  實
一、甲○○前因施用毒品案件，經國防部南部地方軍事法院以90
    年度平聲字第9 號裁定送觀察、勒戒後，因認有繼續施用毒
    品之傾向，經該院以90年度平聲字第15號裁定令入戒治處所
    施以強制戒治，於民國93年1 月9 日期滿執行完畢，並經國
    防部南部地方軍事法院檢察署檢察官以90年度偵字第529 號
    為不起訴處分確定。又於上開強制戒治執行完畢釋放後5年
    內，於94年間因施用第一、二級毒品案件，經本院以94年度
    訴字第1883號判決判處有期徒刑8 月、4 月，應執行有期徒
    刑11月確定；又因竊盜案件，經本院以94年度訴字第3073
    號判決判處有期徒刑10月確定；再因施用第一級毒品案件，
    經本院以94年度訴字第3466號判決判處有期徒刑8 月確定，
    上開案件經裁定減刑，接續執行，於96年7 月16日執行完畢
    。詎仍不知悔改，且未戒除毒癮，復基於施用第一級毒品之
    犯意，於99年5 月9 日上午8 、9 時許，在高雄縣橋頭鄉○
    ○村○○街181 巷2 號5 樓住處，以針筒注射方式，施用第
    一級毒品海洛因1 次。嗣於99年5 月11日上午10時52分許經
    臺灣高雄地方法院檢察署觀護人室通知其前往採尿送驗後，
    結果呈嗎啡陽性反應，始悉上情。
二、案經臺灣高雄地方法院檢察署檢察官自動檢舉偵辦。
    理  由
一、按被告甲○○所為係犯死刑、無期徒刑、最輕本刑為3 年以
    上有期徒刑以外之罪，其於準備程序中就被訴事實為有罪之
    陳述，經受命法官告知簡式審判程序之旨，並聽取公訴人、
    被告之意見後，本院合議庭認為適宜由受命法官獨任進行簡
    式審判程序，依刑事訴訟法第273 條之1 第1 項規定，裁定
    由受命法官獨任進行審判程序，合先敘明。
二、上揭事實，業據被告於本院審理時供承不諱，且被告於99年
    5 月11日上午10時52分許，經臺灣高雄地方法院檢察署觀護
    人室通知採集其尿液送檢驗之結果，呈現嗎啡陽性反應，此
    有台灣檢驗科技股份有限公司99年5 月28日KＺ000000000000
    號濫用藥物尿液檢驗報告、臺灣高雄地方法院檢察署受保護
    管束人（被告）尿液檢體監管紀錄表（尿液檢體編號：0000
    00000 ）各1 紙附卷可稽，是被告之任意性自白核與事實相
    符，洵堪採為論罪科刑之依據。本案事證明確，被告上開施
    用第一級毒品之犯行，堪以認定。
三、按毒品危害防制條例前於92年7 月9 日修正公布，自93年1
    月9 日施行，觀之該條例第20條、第23條之立法理由，修正
    後毒品危害防制條例就施用毒品者，只於「初犯」及「5 年
    後再犯」二種情形，有其追訴條件之限制，即須於初犯經觀
    察、勒戒或強制戒治釋放後，5 年內均無施用毒品之行為，
    始能認其前所實施之觀察、勒戒或強制戒治已足遮斷毒癮，
    而得於5 年後再犯時，再予適用初犯之規定，重行觀察、勒
    戒等程式。倘5 年內已經再犯，被依法追訴處罰，縱其第3
    次（或第3 次以上）施用毒品之時間在初犯釋放5 年以後，
    即與「5 年後再犯」之情形有別，且因已於「5 年內再犯」
    ，顯見其再犯率甚高，原實施觀察、勒戒或強制戒治，已無
    法收其實效，而無5 年戒斷期之存在，自無再經觀察、勒戒
    及強制戒治之必要，應得逕行追訴處罰（最高法院95年台上
    字第1071號判決參照）。本件被告因施用毒品案件，經國防
    部南部地方軍事法院以90年度平聲字第9 號裁定送觀察勒戒
    ，因認有繼續施用毒品之傾向，經該院以90年度平聲字第15
    號裁定令入戒治處所施以強制戒治，於93年1 月9 日期滿執
    行完畢，並經國防部南部地方軍事法院檢察署檢察官以90年
    度偵字第529 號為不起訴處分確定。又於上開強制戒治執行
    完畢釋放後5 年內，於94年間因施用第一、二級毒品案件，
    經本院以94年度訴字第1883號判決判處有期徒刑8 月、4 月
    ，應執行有期徒刑11月確定等節，有臺灣高等法院被告前案
    紀錄表在卷可參，是被告於強制戒治執行完畢釋放後，5 年
    內再犯上開施用毒品罪，並經判決處刑，則其再度犯本件施
    用毒品犯行，雖距前述強制戒治執行完畢釋放後已逾5 年，
    揆諸前開說明，仍應依法論科。
四、按海洛因為毒品危害防制條例第2 條第2 項第1 款所規定之
    第一級毒品，故核被告所為，係犯毒品危害防制條例第10條
    第1 項之施用第一級毒品罪。再被告前因施用第一、二級毒
    品案件，經本院以94年度訴字第1883號判決判處有期徒刑8
    月、4 月，應執行有期徒刑11月確定；又因竊盜案件，經本
    院以94年度訴字第3073號判決判處有期徒刑10月確定；再因
    施用第一級毒品案件，經本院以94年度訴字第3466號判決判
    處有期徒刑8 月確定，上開案件經裁定減刑，接續執行，於
    96年7 月16日執行完畢出監，有臺灣高等法院被告前案紀錄
    表在卷可憑，其於有期徒刑執行完畢後，5 年內故意再犯本
    件法定刑為有期徒刑以上之罪，為累犯，應依刑法第47條第
    1 項規定，加重其刑。爰審酌被告經觀察、勒戒與強制戒治
    並處刑後，仍未能戒絕其毒癮而再次違犯施用毒品罪，量刑
    本不應從輕，惟念其犯後坦承犯行，態度良好，且施用毒品
    乃自戕一己之身體健康，並具有病患性人格之特質，行為本
    身對社會所造成之危害並非直接、鉅大，及其犯罪之動機、
    目的、手段等一切情狀，量處如主文所示之刑。
據上論斷，應依刑事訴訟法第273 條之1 第1 項、第284 條之1
、第299 條第1 項前段，毒品危害防制條例第10條第1 項，刑法
第11條前段、第47條第1 項，判決如主文。
本案經檢察官李英霆到庭執行職務。
中    華    民    國    99    年    9     月    21    日
                刑事第十庭  法  官    楊珮瑛
以上正本證明與原本無異。
如不服本判決應於收受送達後10日內向本院提出上訴書狀，並應
敘述具體理由；如未敘述上訴理由者，應於上訴期間屆滿後20日
內向本院補提理由書（均須按他造當事人之人數附繕本）「切勿
逕送上級法院」。
中    華    民    國    99    年    9     月    21    日
                             書記官   陳莉庭
附錄本件論罪科刑法條全文
毒品危害防制條例第10條第1項
施用第一級毒品者，處六月以上五年以下有期徒刑。

司法院資訊處製作；財團法人民間司法改革基金會備份。
